臺灣臺北地方法院交通事件裁定       100年度交聲字第1569號
    原處分機關  交通部公路總局臺北區監理所蘆洲監理站
    異  議  人
    即受處分人  楊宏文
上列異議人因違反道路交通管理處罰條例案件，對於交通部公路
總局臺北區監理所蘆洲監理站中華民國95年12月29日所為之處分
（原處分案號：北監蘆裁字第裁46-AB0000000號），聲明異議，
本院裁定如下：
    主  文
原處分撤銷，發回交通部公路總局臺北區監理所蘆洲監理站。
    理  由
一、按逕行舉發，應按已查明之資料填註車牌號碼、車輛種類、
    車主姓名及地址，並於通知單上方空白處加註逕行舉發之文
    字後，由舉發機關送達被通知人；又逕行舉發者，其應到案
    之日期距舉發日為30日；違反道路交通管理事件行為人，未
    依規定自動繳納罰鍰，或未依規定到案聽候裁決，處罰機關
    應依基準表於舉發違反道路交通管理事件通知單送達且逾越
    應到期限60日之3個月內，逕行裁決之，違反道路交通管理
    事件統一裁罰基準及處理細則第11條第1項第4款、第15條、
    第44條第1項分別定有明文（依行政罰法第5條規定，因民國
    96年9月21日修正後第44條第1項前段規定，與修正前規定內
    容相較，僅單純文字上修改，無利與不利於受罰者之情形，
    逕適用修正前即裁處時之規定，在此說明）。故依前揭規定
    ，舉發違反道路交通管理事件通知單應先由舉發機關合法送
    達受處分人，受處分人無正當理由未依該舉發通知單上所載
    應到案日期為罰鍰之繳納或到案聽候裁決時，處罰機關始得
    依違反道路交通管理事件統一裁罰標準表逕行裁決之，易言
    之，倘舉發違反道路交通管理事件通知單，未經合法送達受
    處分人，處罰機關即逕行裁決，其裁決程序顯非合法。
二、原處分機關處分意旨略以: 異議人即受處分人（下稱受處分
    人）楊宏文騎乘車牌號碼為CY3-133之重型機車，於民國95
    年1月4日8時11分許，行經臺北市○○○路○段，因未在規定
    車道內行駛，經臺北市政府警察局松山分局交通分隊警員以
    受處分人有機車不在規定車道行駛之違規行為，依道路交通
    管理處罰條例第45條第1項第13款規定逕行製單舉發，嗣受
    處分人未遵期到案繳納罰鍰或陳述意見，交通部公路總局臺
    北區監理所蘆洲監理站（下稱原處分機關）以受處分人違反
    道路交通管理處罰條例第45條第1項第13款之規定，裁處受
    處分人罰鍰1800元，且於96年1月5日，以寄存送達之方式，
    送達於受處分人於臺北縣（現改制為新北市）三重市○○○
    路158巷7號處所（此部分送達尚未合法，詳如後述）。因受
    處分人仍未繳納罰鍰，原處分機關乃於99年1月12日移送法
    務部行政執行署板橋行政執行處執行。受處分人迄於100年7
    月18日，乃以：未收受紅單為由，提出本件異議等情，此有
    違規查詢報表、交通部公路總局臺北區監理所蘆洲監理站95
    年12月29日北監蘆裁字第裁46-AB0000000號裁決書及其送達
    證書、交通部公路總局臺北區間理所蘆洲監理站行政執行案
    件移送書等件在卷可稽。
三、聲明異議意旨略以：受處分人並沒有收到紅單（舉發通知單
    ），亦未收到裁決書，爰聲明異議等語。
四、又按處理違反道路交通管理事件，有關文書送達之程序，依
    行政程序法之規定，違反道路交通管理事件統一裁罰基準及
    處理細則第5條定有明文。而按送達，於應受送達人之住居
    所、事務所或營業所為之；於應送達處所不獲會晤應受送達
    人時，得將文書付與有辨別事理能力之同居人、受雇人或應
    送達處所之接收郵件人員；送達，不能依前二條規定為之者
    ，得將文書寄存送達地之地方自治或警察機關，並作送達通
    知書兩份，一份黏貼於應受送達人住居所、事務所、營業所
    或其就業處所門首，另一份交由鄰居轉交或置於該送達處所
    信箱或其他適當位置，以為送達。前項情形，由郵政機關為
    送達者，得將文書寄存於送達地之郵政機關；對於當事人之
    送達，應為送達之處所不明者，係當事人變更其送達之處所
    而不向行政機關陳明所致，行政機關得依職權命為公示送達
    ，行政程序法第72條第1項前段、第73條第1項前段、第74條
    第1項與第2項及第78條第1項第1款與第3項亦分別定有明文
    。
五、經查：
    （一）受處分人所有、車牌號碼為CY3-133號重型機車，其
          車籍查詢表上之戶籍欄地址，雖係登載為新北市三重
          區○○○路158巷7號，有機車車籍查詢資料1紙在卷
          可稽，惟受處分人自94年5月24日起之戶籍址，即設
          於宜蘭市○○路188號，直至96年7月31日，始遷入新
          北市三重區○○○路158巷7號，此有受處分人遷徙紀
          錄資料查詢結果、個人戶役異動記事查詢結果及戶籍
          謄本存卷可查。
    （二）本件原舉發通知單，係由臺北市政府警察局松山分局
          交通分隊於95年3月2日，郵寄至新北市三重區○○○
          路158巷7號址，但因未獲會晤本人，亦無受領文書之
          同居人、受僱人或應受送達處所接收郵件人員，而將
          該送達證書寄存於三重一支局郵局，並作送達通知書
          2份，1份黏貼於應受送達人住居所門首，1份置於該
          受送達處所信箱或其他適當位置，以為送達等情，此
          有臺北市政府警察局交通警察大隊送達證書影本1份
          在卷可參。
    （三）然受處分人於95年3月2日當時之戶籍地址，係宜蘭市
          ○○路188號，並非事後始為設籍之新北市三重區○
          ○○路158巷7號，故本件原舉發通知單於原處分機關
          逕行裁決前，難認已合法送達於受處分人，堪可認定
          。而原處分機關之移送書，除誤認卷存戶籍謄本當時
          設址在新北市三重區○○○路158巷7號外，亦未舉出
          任何可認受處分人斯時實際居於新北市三重區○○○
          路158巷7號址且已受合法送達之積極事證，亦即，受
          處分人異議所稱其並未收到本件舉發通知單之情，據
          卷存證據，尚非虛妄。
    （四）交通違規事件之裁決，必須該違規事件業經合法舉發
          為前提；於逕行舉發之案件，猶須將舉發通知單送達
          於違規人，始生舉發之效力，此道路交通管理處罰條
          例第9條、違反道路交通管理事件統一裁罰基準及處
          理細則第11條可資參照，是以，受處分人在未接獲舉
          發通知單，無從可得知悉其被舉發違規內容之情形下
          ，即遭裁罰，已喪失其就被舉發違規事實陳述意見之
          機會及利益，本件原處分機關之裁決處分自非適法，
          且影響人民權利至鉅。
五、綜上，本件舉發通知單，既未能認已有合法送達於受處分人
    ，業如前述，揆諸前揭說明，原處分機關即不得逕行裁決，
    原處分機關因誤認新北市三重區○○○路158巷7號為受處分
    人於95年3月2日至96年1月5日期間之戶籍地址（見移送書第
    1 頁），嗣仍將95年12月29日北監蘆裁字第裁46-AB0000000
    號裁決書依該址予以寄送，且誤以為於96年1月5日業以寄存
    送達方式合法送達受處分人，因該裁決書之送達，亦不合法
    ，本無從以受處分人未於96年1月5日之翌（6）日起算20日
    內聲明異議，而認其遲誤法定期間，又本件裁決程序既顯有
    違誤，如前所述，從而，本件受處分人之異議，即非無由，
    自應由本院將原處分撤銷，又為使前述程序補足，應發回由
    原處分機關另為適法之處置，以求完備。
六、據上論斷，應依道路交通案件處理辦法第19條，裁定如主文
    。
中    華    民    國   100    年    7     月    29    日
                              交通法庭法  官    徐千惠
以上正本證明與原本無異
如不服本裁定應於送達後5日內向本院提出抗告狀
                                      書記官    高心羽
中    華    民    國   100    年    7     月    29    日